臺灣臺中地方法院刑事判決　　　　　　　95年度訴字第3726號
公　訴　人　臺灣臺中地方法院檢察署檢察官
被　　　告　己○○
選任辯護人　劉家驥律師
　　　　　　羅豐胤律師
　　　　　　洪昭儒律師
被　　　告　丁○○
選任辯護人　羅豐胤律師
　　　　　　洪昭儒律師
上列被告等因誣告等案件，經檢察官提起公訴（九十五年度偵字
第二五九一四、第二五九三五號），本院判決如下：
    主    文
己○○意圖他人受刑事處分，向該管公務員誣告，處有期徒刑壹
年；又於檢察官偵查時，證人於案情有重要關係之事項，供前具
結，而為虛偽陳述，處有期徒刑壹年，應執行有期徒刑壹年拾月
。
丁○○於檢察官偵查時，證人於案情有重要關係之事項，供前具
結，而為虛偽陳述，處有期徒刑壹年。
    犯罪事實
一、己○○及丁○○與戊○○（因案通緝中）均為親戚關係，緣
    戊○○於民國九十五年六月二十七日下午二時三十分許，帶
    同己○○及丁○○，與甲○、丙○○約在臺中市○○路長榮
    桂冠酒店雪茄館，商談甲○積欠戊○○之新臺幣（下同）一
    百二十萬元債務如何處理，因丙○○知悉其友人乙○○對戊○○享有九百二十萬元本票債權尚未受償，遂以電話通知乙○○到場。乙○○獨自一人到場後，即與戊○○展開協商，
    戊○○同意還款，並提議到張慶宗律師事務所訂立協議書，
    隨即由己○○駕車搭載戊○○與乙○○前往張慶宗律師事務
    所，在張慶宗律師及林文成律師見證下簽署協議書。而己○○於戊○○、乙○○在長榮桂冠酒店雪茄館協商時在場，其
    明知乙○○並無夥同他人以脅迫方式強令戊○○償債，亦無
    挾持戊○○之行為，竟意圖使乙○○受刑事處分，基於誣告
    之犯意，於九十五年七月間某日，委由郭緯中律師撰寫載有
    ：「己○○、戊○○二人共同前往臺中市○○路長榮桂冠酒
    店，己○○二人不疑有他，於同日下午十四時三十分許，前
    往赴約。然二人至酒店後，即見乙○○率同不詳人士多人一
    擁而上，將二人挾持至酒店內之雪茄館，並以威脅之口吻揚
    言：如不處理（本票債務）要將二人帶上山等語，致令告訴
    人等心生畏懼，並要求戊○○給付九百二十萬元，戊○○迫
    於形勢，不得不勉強同意被告所求。被告見戊○○首肯，旋
    於同日下午十七時許，一夥人將告訴人二人挾持至台中市○○路張慶宗律師處，強令戊○○承認曾某之生意夥伴即被害
    人金怡和原先對甲○之一百二十萬債權轉讓予被告，剩餘八
    百萬元部分則分八期償還，並於被告事先擬妥之協議書上簽
    名，另再脅迫戊○○簽發本票八張，戊○○迫於無奈，僅得
    一一同意簽字，復由張慶宗律師見證簽名」等內容之刑事告
    訴狀，並於九十五年七月十四日遞交臺灣臺中地方法院檢察
    署（下稱臺中地檢署）收件，向職司犯罪偵查之檢察官誣告
    乙○○有剝奪行動自由、恐嚇等犯行。
二、上開案件嗣經臺中地檢署以九十五年度他字第五一○一號偵
    查中，承辦檢察官於九十五年十月二十七日傳喚丁○○到庭
    作證時，丁○○明知乙○○當日係獨自一人前往長榮桂冠酒
    店，且並無出言威脅戊○○之情事，竟於具結後，基於偽證
    之犯意，就案情有重要關係之事項，虛偽陳述：「（檢察官
    問：後來乙○○一個人來？）不是，是五、六個一起來的，
    並非是一個人，乙○○來的時候有向戊○○說戊○○欠他的
    錢，然後戊○○就說不認識乙○○，然後乙○○就拿了一張
    影印的本票和戊○○討論，後來講一講之後，就說今天沒有
    處理好的話，乙○○要將戊○○帶走，我認為事情不對，我
    就假借去上廁所我就跑掉了」等語，而作偽證。
三、嗣乙○○對戊○○提出誣告之告訴，由臺中地檢署以九十五
    年度他字第六三七三號案件偵查中，承辦檢察官於九十五年
    十一月七日以關係人身分傳喚己○○到庭，並告知己○○如
    恐因陳述致自己受刑事追訴或處罰者，得拒絕證言，如不拒
    絕證言，應據實陳述，己○○明知乙○○當日係獨自一人前
    往長榮桂冠酒店，且並無出言威脅戊○○之情事，竟於同意
    作證並具結後，另基於偽證之犯意，就案情有重要關係之事
    項，虛偽陳述：「後來乙○○帶了二個人就進來了（包括乙○○有三人），戊○○是一個人來，乙○○就向戊○○說有
    一張九百二十萬元的本票要如何還，乙○○的口氣很不好，
    用恐嚇、威脅的口吻說，而且他帶了二個人表情也很不好，
    感覺很兇（乙○○用台語向戊○○說今天若是不處理，我不
    會放你走，不然我要去新竹蚊子香）」等語，而作偽證。
四、案經乙○○訴由臺中地檢署檢察官偵查起訴。
    理    由
一、被告之辯解
    訊據被告己○○固承認於上開時間委任律師撰寫告訴狀提出
    於臺中地檢署，並於臺中地檢署檢察官訊問時具結證述前揭
    內容，惟矢口否認有何誣告、偽證犯行，辯稱：伊告訴狀及
    證言均陳述事實，沒有捏造云云。另被告丁○○固承認於臺
    中地檢署檢察官訊問時具結證稱前開內容，然亦矢口否認有
    何偽證犯行，辯稱：伊所言都屬實云云。
二、認定被告有罪之積極證據
    經查：被告二人上開犯行，有下列證據可資證明：
  (一)告訴人乙○○以證人身分先後於：
  1.偵查中具結證稱：「（你那天去長榮桂冠酒店，只有你一個
    人去嗎？）是」、「（你是否有用台語向戊○○用恐嚇的口
    吻說過，若是不處理的話，不會讓你走，並且要帶他去新竹
    蚊子香？）沒有」、「戊○○主動提議說去張慶宗事務所那
    邊簽約，我那天是坐BENZ 350的車子過去的…是戊○○開來
    的」等語（見6373號他字卷第31頁）。
  2.本院審理時具結證述：「我之前曾告訴過丙○○說戊○○欠
    我錢，丙○○通知我當天戊○○與甲○在長榮桂冠協商債務
    」、「我坐計程車自己一人從臺中市○○路出發，時間在下
    午二點左右」、「我到長榮桂冠後，就獨自到雪茄館找他們
    」、「（案發當天在雪茄館見到何人？）甲○、丙○○、戊○○及被告二人」、「戊○○看到我，說好久不見，我問他
    還記得欠我錢的事，他說記得，如果早二個月就有錢還我，
    並且說今天就是要來和甲○協商債務，為了表示誠意，他要
    把對甲○的一百二十萬債權轉給我。過程中我們有聊到一些
    老朋友的事，談了多久到律師事務所我忘了，是戊○○提議
    去事務所的」、「（你如何前往去律師事務所？）己○○開
    車」，我跟戊○○坐後座，是賓士車」、「己○○沒有一直
    在場，他載我們到律師事務所後他就先開車走，後來我坐計
    程車離開律師事務所」、「（戊○○是否自願與你簽協議書
    ？）是的，我沒有逼迫他，而且去律師事務所也是他提議的
    ，他在長榮桂冠有和張慶宗律師通過電話」、「（除了簽協
    議書外，有無用其他方式確保你的債權？）就是找金怡和出
    來背書，金怡和與戊○○之前就認識張慶宗律師」、「在長
    榮桂冠戊○○有提到，戊○○對我和甲○說要把甲○欠他的
    一百二十萬債權轉給我，寫協議書時甲○不在」、「（在你
    和戊○○洽談時被告二人是否在場？）丁○○沒有幾分鐘就
    離開，己○○中間有出去買檳榔」、「（丁○○離開之後，
    有無再回來？）他離開後就沒有再出現」、「（己○○為何
    要出去買檳榔？）是戊○○要他去買的」、「（決定去張慶
    宗律師事務所是何人提議？）是戊○○」、「（你剛說你、
    戊○○搭己○○的車去律師事務所，己○○有無進入律師事
    務所？）沒有，到了他就離開」、「（你一個人進入長榮桂
    冠外面是否有其他車子等你？）沒有」等語（見本院卷第93
    -105頁）。
  (二)證人甲○先後於：
  1.偵查中結證稱：、「因為我有欠戊○○一百二十萬元」、「
    戊○○約我出來談債務的問題，丙○○有陪我，丙○○通知
    乙○○說戊○○在臺中的長榮桂冠酒店，後來乙○○一個人
    來的時候，戊○○見到他還說好久不見，後來他們有談到說
    戊○○要如何還乙○○錢，而且戊○○那邊有三個人…乙○○是只有一個人，所以雙方的氣氛是非常和諧，戊○○還向
    乙○○說你早二個月碰到我，我就有錢可以還給你，後來他
    們協議好說要到律師事務所談，我與丙○○就離開」、「（
    當天乙○○來的時候帶了幾個人？）就一個人來，我們是坐
    同一張桌子，總共六個人，分別是我、丙○○、戊○○、乙○○、不知名人士（己○○）、丁○○」、「（乙○○是否
    有恐嚇說若是事情不好好處理，就要將戊○○帶走？）沒有
    ，而且他們也都認識，乙○○還拿檳榔出來，說戊○○好吃
    檳榔，乙○○幫你帶來，所以戊○○才會說若是乙○○早二
    個月遇到我，戊○○就有錢可以還給乙○○了，當場乙○○
    還說他願意將他對於我的債務一百二十萬元讓給乙○○」等
    語（見5101號他字卷第43-45頁）。
  2.本院審理時結證稱：「（案發當天下午為何到長榮桂冠？）
    戊○○約我到那裡協商我和他的一百二十萬元債務」、「我
    從臺北坐朋友丙○○的車一起去。丙○○也有進入長榮桂冠
    」、「（你和丙○○到雪茄館時有無何人在場？）被告二人
    在場，當時戊○○還沒有到，我到了之後聯絡戊○○，他說
    在路上馬上到」、「（後來乙○○是否有到場？）最後到。
    我之前沒有見過他。他是一個人到，沒有帶其他人，乙○○
    進來後，跟戊○○說好久不見，戊○○說好像面熟後來認出
    來說好久不見，後來他們二人在協商債務，我聽到戊○○說
    他要把對我的一百二十萬元作帳給乙○○，我記得當時裡面
    靠玻璃窗還有另一桌客人。協商過程他們沒有吵架。我也沒
    有聽到比較激烈的言語。後來我和丙○○先離開，戊○○說
    還要繼續和乙○○協商債務，己○○說要把我的本票交給乙○○」、「己○○中間有出去買檳榔再進來，丁○○離開後
    有無再進來我沒注意」、「（在乙○○跟戊○○協商的過程
    中，乙○○有無對戊○○及己○○說如果不處理債務，要把
    他們帶到山上？）沒有」、「（在乙○○跟戊○○協商過程
    你有無聽到他們打算如何處理？）我聽到戊○○說要去張律
    師事務所那裡簽協議書，而且戊○○當場打電話給張律師說
    要去律師事務所處理一些事」等語（見本院卷第105-110頁
    ）。
  (三)證人丙○○於偵查中具結證述：「因為甲○有欠戊○○一
    百二十萬元」、「戊○○約甲○出來談債務的問題，我有陪
    甲○，因為我認識乙○○，而剛好戊○○有欠乙○○錢，所
    以我通知乙○○說戊○○在臺中的長榮桂冠酒店，後來乙○○一個人來的時候，戊○○見到他還說好久不見，後來他們
    談到說戊○○要如何還乙○○錢，而且戊○○那邊有三個人
    …乙○○是只有一個人，所以雙方的氣氛是非常和諧，後來
    戊○○所帶的那二個人還有去買檳榔，戊○○還向乙○○說
    你早二個月遇到我，我就有錢可以還給你，後來他們協議好
    說要到律師事務所談，我與甲○就離開」、「（當天的氣氛
    是如何？）很好，而且當天乙○○是一個人來，而且他們也
    都認識，乙○○還拿檳榔出來，說戊○○好吃檳榔，乙○○
    幫你帶來，所以戊○○才會說若是乙○○早二個月遇到我，
    戊○○就有錢還給乙○○了，當場戊○○還說他願意將他對
    於甲○的債務一百二十萬元讓給乙○○」等語（同上他卷第
    42-45頁）。
  (四)證人林文成律師於偵查中具結證稱：「（協議書）是戊○○
    和乙○○所簽的，當時我有全程在場」、「（當初的氣氛是
    如何，是否有脅迫的情況？）沒有，雙方有說有笑，乙○○
    還有請戊○○吃檳榔，主要是戊○○有一張九百二十萬元的
    本票在乙○○那邊，雙方協議要如何解決，就如協議書上載
    明相同，並且在當天戊○○有簽立了八張本票給乙○○，後
    來還擺在張慶宗律師那邊，後來張慶宗律師已經還給乙○○
    ，本票會放在張慶宗律師那邊是因為戊○○會找一個金怡和
    小姐說要來背書，金怡和有打電話給張慶宗律師說她會來簽
    本票背書，約在一個星期內來簽，但是她並沒有來簽，後來
    金小姐就找了類似道上的兄弟強迫張慶宗律師將八張本票交
    出來，當天我們有報案」、「當天我要離開事務所的時候，
    我和乙○○一起下樓，乙○○向我說他是坐戊○○的朋友所
    開的賓士車過來的，他當時還有指他所坐的賓士車是哪一台
    ，後來我還幫他叫計程車」等語（同上他卷第42-44頁）。
  (五)經核證人乙○○、甲○、丙○○所述乙○○前往長榮桂冠酒
    店原因及其與戊○○協調債務過程大致相符，依其三人之證
    詞，足見乙○○確實係獨自一人到場，且其與戊○○協商過
    程氣氛和諧，並未有出言恐嚇之情事，後來亦係經由戊○○
    提議，而由被告己○○駕車搭載戊○○、乙○○至張慶宗律
    師事務所簽立協議書，戊○○並無遭挾持或剝奪行動自由可
    言。另依證人林文成律師所述，足見戊○○、乙○○在律師
    事務所簽訂協議書過程，雙方有說有笑，還吃檳榔，氣氛融
    洽，事後乙○○係由林文成律師代為叫車獨自一人搭乘計程
    車離開律師事務所。
三、對被告辯解不採納之理由
    雖被告二人否認犯行，並以前詞置辯，然：
  (一)甲○於案發當日係第一次見到乙○○，兩人事前並不認識也
    無交情，此業據甲○及乙○○一致陳述在卷，衡諸常情，甲○應無刻意隱瞞事實偏袒乙○○致己身陷偽證重責之必要與
    可能。又證人林文成律師乃戊○○、乙○○訂立協議書之見
    證律師，其與該二人並無特殊交情，與本案亦無利害關係，
    當無偏袒任何一方之必要，其居於客觀中立之第三人立場，
    所為之證詞自屬可信。
  (二)長榮桂冠酒店雪茄館乃公眾得出入之場所，依甲○所述，當
    時除有戊○○、乙○○等人外，尚有另一桌二男一女客人，
    且有餐廳員工，乙○○若已率眾欲強逼戊○○還債，大可將
    戊○○帶離酒店前往其他僻靜無人場所，焉有選在公開場合
    公然對戊○○恐嚇及剝奪行動自由，事後復將之帶往戊○○
    認識之張慶宗律師事務所簽訂協議書，徒然增加犯行曝光之
    危險。又乙○○當日若確實夥同多人到場，則在談判有結果
    前，必定會限制戊○○及被告二人之人身自由，以防渠等離
    開呼救或報警，豈容被告丁○○自由離去，被告己○○外出
    購買檳榔再回到雪茄館如此來去自如之理。另依被告二人所
    辯，乙○○既已率同他人到場，則其事後要與戊○○前往張
    慶宗律師事務所時，大可令戊○○搭乘其乘坐之車，避免途
    中橫生枝節，豈有隻身乘坐戊○○及被告己○○之車，並獨
    自進入律師事務所，事後更單獨搭乘計程車離去之理。再被
    告二人均為戊○○之親戚，若確實見到戊○○遭受乙○○恐
    嚇及妨害自由，豈有自行離去置戊○○之安全於不顧，甚於
    離去後亦不報警解救戊○○。凡此諸多不合理之處，被告二
    人均未能提出合理解釋，渠等所辯是否屬實即屬可疑。
  (三)被告己○○自承其駕車搭載戊○○及乙○○到達張慶宗律師
    事務所樓下後即自行離開，則其顯然不知該二人在律師事務
    所內發生何事，然其提出之告訴狀卻記載：「一夥人將告訴
    人二人挾持至臺中市○○路張慶宗律師處，強令戊○○承認
    曾某之生意夥伴即被害人金怡和原先對甲○之一百二十萬債
    權轉讓予被告，剩餘八百萬部分則分八期償還，並於被告事
    先擬妥之協議書上簽名，另再脅迫戊○○簽發本票八張，戊○○迫於無奈，僅得一一同意簽字」等語，指涉自己亦遭挾
    持至張慶宗律師事務所，且戊○○係在乙○○脅迫下始簽署
    協議書及開立本票，顯屬不實。
  (四)依被告二人所辯，渠等確實見到乙○○率眾進入長榮桂冠酒
    店雪茄館，威脅戊○○償還債務，則其二人對於乙○○究竟
    夥同幾人到場，說了哪些恐嚇的話，自應能明確陳述，然被
    告己○○於偵查中證述：乙○○帶了二個人進來，用恐嚇、
    威脅的口問說今天若是不處理，不會放你走，不然要去新竹
    蚊子香云云；丁○○則證稱：乙○○帶五、六個人一起來，
    並說今天事情沒有處理好的話，要將戊○○帶走云云。由被
    告二人於偵查中作證時所述內容完全不符，益徵渠等所述乙○○率眾進入長榮桂冠酒店，且出言威脅戊○○等，皆屬虛
    偽。
  (五)綜上所述，被告二人所辯顯屬臨訟卸責之詞，不足採信。本
    件事證明確，渠等犯行堪以認定。至於被告二人雖聲請送測
    謊，惟測謊結果不得採為判決之唯一及絕對之依據，此為實
    務向來之見解，且本件依乙○○、甲○、丙○○、林文成律
    師之證詞，本院已足認定被告二人之犯罪事實，核無送測謊
    之必要。另檢察官聲請傳訊丙○○部分，丙○○經本院二次
    傳喚未到，本院審酌其於偵查中已具結作證，應無重複傳喚
    調查之必要，附此敘明。
四、論罪科刑
    核被告己○○所為，係犯刑法第一百六十九條第一項之誣告
    罪、同法第一百六十八條之偽證罪；被告丁○○所為，則係
    犯刑法第一百六十八條之偽證罪。被告己○○所犯前開二罪
    ，犯意各別，行為互殊，罪名有異，應予分論併罰。爰審酌
    被告二人誣告、偽證之行為，無端開啟顯無必要之偵查、訴
    訟程序，耗費眾多司法資源，並使乙○○有受刑事追訴、處
    罰之虞，嚴重妨害國家審判權，惡性重大，事後於罪證明確
    之情況下，猶飾詞卸責，且渠等於本院第一次準備程序時均
    表示有意願與乙○○和解，和解金額尚在洽談中，然於本院
    辯論終結前卻皆改口稱：「我與乙○○不認識，要跟他和解
    什麼」，顯見其二人之前所稱有意願和解乃拖延之詞，從被
    告二人事後未能坦承犯行，亦未與乙○○達成和解、取得諒
    解，可見渠等對於自己違法行為並無悔悟改過之意，犯後態
    度不良，暨其二人犯罪之動機、目的等一切情狀，併參酌公
    訴人就被告己○○部分請求量處有期徒刑一年四月以上，就
    被告丁○○部分請求量處有期徒刑八月以上之情形，分別量
    處如主文所示之刑，並就被告己○○部分定其應執行之刑。
據上論斷，應依刑事訴訟法第二百九十九條第一項前段，刑法第
一百六十九條第一項、第一百六十八條、第五十一條第五款，判
決如主文。
中　　華　　民　　國　　96　　年　　5 　　月　　4 　　日
                  刑事第十二庭  審判長法  官  莊深淵
                                      法  官  蔡建興
                                      法  官  羅智文
上正本證明與原本無異。
如不服本判決，應於送達後十日內向本院提出上訴狀（須附繕本
），上訴於臺灣高等法院臺中分院。
                                      書記官  廖春玉
中　　華　　民　　國　　96　　年　　5 　　月　　4 　　日
附錄論罪科刑法條
刑法第168條
於執行審判職務之公署審判時或於檢察官偵查時，證人、鑑定人
、通譯於案情有重要關係之事項，供前或供後具結，而為虛偽陳
述者，處7年以下有期徒刑。
刑法第169條第1項
意圖他人受刑事或懲戒處分，向該管公務員誣告者，處7年以下
有期徒刑。
